【裁判字號】    95,上訴,4113
【裁判日期】    951214
【裁判案由】    毒品危害防制條例
【裁判全文】
臺灣高等法院刑事判決                95年度上訴字第4113號
上  訴  人
即  被  告  甲○○
上列上訴人因違反毒品危害防制條例案件，不服臺灣士林地方法
院95年度訴字第103號，中華民國95年8月15日第一審判決（起訴
案號：臺灣士林地方法院檢察署94年度毒偵字第2588號；併辦案
號：95年度毒偵字第1411號、第2952號），提起上訴，本院判決
如下：
    主  文
原判決撤銷。
甲○○連續施用第一級毒品，累犯，處有期徒刑拾月。
扣案第一級毒品海洛因陸包（合計淨重零點柒公克）沒收銷燬
之；扣案之包裝袋陸只沒收。
    事  實
一、甲○○前因施用第二級毒品安非他命案件，經臺灣板橋地方
    法院裁定令入戒治處所施以強制戒治1年，及至89年5月12日
    停止戒治，所餘戒治期間付保護管束，並於同年11月29日保
    護管束期滿，經臺灣板橋地方法院檢察署檢察官為不起訴處
    分確定。又因於92年7月24日起至93年7月26日止，多次施用
    第一級毒品海洛因，經檢察官起訴，由臺灣板橋地方法院判
    處有期徒刑8月確定，94年8月27日縮刑期滿執行完畢。猶不
    知悔改，復基於概括犯意，自94年 9月20日起至95年4月6日
    止，在臺北縣三重市○○○路46號住處及東宮旅社房間內，
    將海洛因置入香菸內點火燃燒吸食；或以礦泉水將海洛因稀
    釋後，再以注射針筒注射在肌肉上等方式，連續多次施用海
    洛因。經警先後於下列時、地查獲，並採尿送驗：
    （一）94年9月23日傍晚6時20分許，為警於臺北市○○○路
          與通河西街口查獲，並自甲○○身上扣得第一級毒品
          海洛因2小包（淨重0.1公供克、空包裝重0.37公克）
          。
    （二）94年12月9日下午4時10分許，在臺北縣三重市○○○
          路29之11號為警查獲，並扣得第一級毒品海洛因 1小
          包（毛重0.3公克、淨重0.1公克）及友人張金安所有
          之注射針筒2支。
    （三）95年4月6日17時37分許，在臺北縣三重市○○○路、
          長生街口經警查獲，並扣得甲○○所有之第一級毒品
          海洛因 1小包；續於甲○○承租之臺北縣三重市○○
          街44號東宮旅社 316房內，查獲甲○○所有之第一級
          毒品海洛因2小包（以上3小包合計淨重0.09公克、空
          包裝總重0.62公克）。
二、案經臺北市政府警察局中正第一分局報請臺灣士林地方法院
    檢察署檢察官偵查起訴，及臺灣板橋地方法院檢察署移送原
    審法院併案審理。
    理  由
一、本件經檢察官提起公訴，被告甲○○於本院審理中就被訴事
    實為有罪之陳述，經審判長告知簡式審判程序之旨，並聽取
    公訴人及被告之意見後，裁定進行簡式審判程序，合先敘明
    。
二、上開犯罪事實，業據上訴人即被告甲○○於原審及本院坦承
    不諱，復有第一級毒品海洛因 6包扣案可證。而被告為警查
    獲時所採尿液經送請檢驗結果，均發現呈海洛因代謝物鴉片
    類陽性反應，有臺灣檢驗科技股份有限公司分別於94年10月
    11日、94年12月23日及95年 4月19日所具濫用藥物尿液檢驗
    報告各 1紙在卷可參。再扣案之粉末經送檢驗結果，均係第
    一級毒品海洛因，亦有法務部調查局94年12月 2日調科壹字
    第040004049號、95年 5月16日調科壹字第060011731號鑑定
    通知書及臺北市政府警察局中正第一分局依聯勤 204廠製造
    之煙毒品檢驗 A包試劑初步檢驗報告書在卷足憑。足見被告
    自白施用第一級毒品犯行，確與事實相符。
三、被告曾因施用第二級毒品安非他命案件，經臺灣板橋地方法
    院裁定令入戒治處所施以強制戒治1年，及至89年5月12日停
    止戒治，所餘戒治期間付保護管束，並於同年11月29日保護
    管束期滿，經臺灣板橋地方法院檢察署檢察官為不起訴處分
    確定，有本院被告前案紀錄表、臺灣板橋地方法院檢察署89
    年度戒毒偵字第 877號不起訴處分書在卷可考，被告於強制
    戒治處分執行完畢後 5年內再犯本件施用第一級毒品犯行堪
    以認定。
四、核被告所為，係犯毒品危害防制條例第10條第 1項之施用第
    一級毒品罪。被告持有海洛因之低度行為應為施用之高度行
    為所吸收，不另論罪。被告行為後，刑法第56條連續犯規定
    ，業於94年1月7日修正公布刪除，並於95年7月1日施行，則
    被告之犯行，因行為後新法業已刪除連續犯之規定，此刪除
    雖非犯罪構成要件之變更，但顯已影響行為人刑罰之法律效
    果，自屬法律有變更，依刑法第2條第1項規定，比較新、舊
    法結果，仍應適用較有利於被告之行為時法律即舊法論以連
    續犯（最高法院95年第 8次刑事庭會議決議參照）。被告前
    後多次施用海洛因犯行，時間緊接，犯罪構成要件相同，顯
    係基於概括犯意為之，應依修正前刑法第56條規定論以一罪
    ，並加重其刑。公訴人雖僅就被告於94年9月23日晚上7時50
    分許為警採尿回溯前 5日內某時施用第一級毒品犯行提起公
    訴，然被告其餘各犯行與起訴犯行有連續犯裁判上一罪關係
    ，本院自得一併審理。又被告行為後，刑法第47條累犯規定
    ，亦於94年1月7日修正變更，並於95年7月1日施行。而被告
    曾因施用毒品案件，經臺灣板橋地方法院判處有期徒刑 8月
    確定，並於94年 8月27日縮刑期滿執行完畢。有本院被告前
    案紀錄表在卷可稽，被告於 5年內，再犯本件有期徒刑以上
    之罪，不論依新舊法規定均成立累犯，尚無所謂「有利或不
    利」之情形，自無刑法第2條第1項後段規定比較新舊法適用
    之問題，應依修正後刑法第47條第 1項規定遞加重其刑（最
    高法院95年度臺上字第5589號判決意旨參照）。
五、原審對被告論罪科刑，固非無見。惟扣案包裝海洛因 6包之
    外包裝，並非第一級毒品，乃係用於包裹毒品，防其裸露、
    潮濕，便於攜帶之用，且屬被告所有，自應依刑法第38條第
    1項第2款規定宣告沒收，原審一併與查獲之第一級毒品海洛
    因宣告沒收銷毀，尚有未當。再本件被告不論依新舊刑法規
    定均成立累犯，尚無所謂「有利或不利」之情形，自無刑法
    第2條第1項後段規定比較新舊法之問題，應適用修正後刑法
    第47條規定，原審依修正前刑法第四十七條規定論處，亦有
    未當。被告上訴，指摘原審量刑過重，固無理由，惟原判決
    既有可議，自應由本院撤銷改判。爰審酌被告品行、犯罪動
    機、目的、手段及犯罪後坦承犯行等一切情狀，量處有期徒
    刑10月。扣案之（一）海洛因 2小包（合計淨重0.18公克）
    、（二）海洛因1小包（淨重0.1公克）、（三）海洛因3 小
    包（合計淨重0.09公克），為查獲之第一級毒品，應依毒品
    危害防制條例第18條第 1項前段規定諭知沒收銷燬之；扣案
    包裝海洛因 6包之外包裝（計總重0.99公克），係用於包裹
    毒品，防其裸露、潮濕，便於攜帶之用，並係被告所有，應
    依刑法第38條第1項第2款規定宣告沒收。至扣案之注射針筒
    2 支，被告否認為其所有，並辯稱係友人張金安所有，卷內
    亦無證據證明係被告所有並供犯罪預備之物，自不為沒收之
    諭知。
六、臺灣板橋地方法院檢察署95年度毒偵字第7481號移送併辦意
    旨以：被告基於施用第一級毒品海洛因之犯意，於95年10月
    4日下午2時為警採尿回溯前26小時內某時，在不詳處所，施
    用第一級毒品海洛因1次，後於同日下午1時40分許，在臺北
    縣三重市○○○路29之12號 2樓前為警查獲，並扣得第一級
    毒品海洛因 1包（淨重1.05公克），因認被告此部分涉犯毒
    品危害防制條例第10條第 1項之施用第一級毒品罪嫌，並與
    上開公訴人起訴施用毒品事實，似基於施用毒品之整體犯意
    而具有集合犯關係，屬於包括一罪，宜認為係法律上之同一
    案件，移送本院併案審理。惟刑事法若干犯罪行為態樣，本
    質上即具有反覆、延續之行為觀念者，立法時既予以特別歸
    類，定為犯罪構成要件之行為要素，則行為人基於概括決意
    ，在密切接近之一定時、地持續實行之複次行為，倘依社會
    客觀通念，認為符合一個反覆、延續性之行為觀念者，在刑
    法評價上，即應成立一罪，學理上稱為「集合犯」（最高法
    院94年台上字第6880號、95年台上字第3937判決意旨參照）
    。本件被告施用第一級毒品時間，與公訴人併辦所指被告施
    用第一級毒品之期間，相距達 6月以上之久，被告顯無基於
    概括犯意，在密切接近之一定時、地持續實行之複次行為，
    自無包括一罪之集合犯關係，本院無從併案審理，應退回檢
    察官另行處理。
據上論斷，應依刑事訴訟法第369條第1項前段、第364條、第299
條第 1項前段、第273條之1第1項，毒品危害防制條例第10條第1
項、第18條第 1項前段，刑法第11條前段、修正前第56條、第47
條第 1項、第38條第1項第2款，判決如主文。
本案經檢察官沈世箴到庭執行職務。
中    華    民    國    95    年    12    月    14    日
                  刑事第八庭審判長法  官  鄭文肅
                                  法  官  楊炳禎
                                  法  官  陳國文
以上正本證明與原本無異。
如不服本判決，應於收受送達後十日內向本院提出上訴書狀，其
未敘述上訴之理由者並得於提起上訴後十日內向本院補提理由書
（均須按他造當事人之人數附繕本）。
                                  書記官  蔡棟樑
中    華    民    國    95    年    12    月    14    日
附錄：本案論罪科刑法條全文
毒品危害防制條例第10條第1項：
施用第一級毒品者，處 6 月以上 5 年以下有期徒刑。
施用第二級毒品者，處 3 年以下有期徒刑。


司法院資訊處製作；財團法人民間司法改革基金會備份。
